【裁判字號】    97,訴,793
【裁判日期】    970825
【裁判案由】    違反槍砲彈藥刀械管制條例
【裁判全文】
臺灣屏東地方法院刑事判決               97年度訴字第793號
公  訴  人  臺灣屏東地方法院檢察署檢察官
被      告  乙○○
選任辯護人  郭寶蓮律師
上列被告因違反槍砲彈藥刀械管制條例案件，經檢察官提起公訴
（97年度偵字第1028號），本院判決如下：
    主  文
乙○○未經許可，持有手槍，處有期徒刑伍年貳月，併科罰金新
臺幣拾萬元，罰金如易服勞役，以新臺幣壹仟元折算壹日，扣案
捷克CZ廠100 型制式手槍壹枝（槍枝管制編號0000000000）、制
式子彈捌顆及改造子彈陸顆均沒收。
    事  實
一、乙○○明知制式手槍及子彈，非經主管機關許可，均不得持
    有、寄藏，因時有宵小前去其養蝦場竊取蝦子及電線，損失
    非微，為嚇阻宵小，竟基於持有具有殺傷力制式手槍及子彈
    之犯意，於民國96年10月間某日，在屏東縣南州鄉國道三號
    高速公路交流道下方，以新臺幣（下同）20萬元之代價，向
    真實姓名年籍不詳綽號「阿華」之成年男子，購買具6 條右
    旋來復線，擊發功能正常，可供擊發同口徑制式子彈使用而
    有殺傷力之捷克CZ廠100 型口徑9mm 制式半自動手槍1 枝（
    槍枝管制編號0000000000）、具殺傷力之9mm 制式子彈（下
    稱制式子彈）及由金屬彈殼組合直徑8.8 ±0.5mm 金屬彈頭
    而成之改造子彈（下稱改造子彈）共24顆（另交付不具殺傷
    力即後述試射無法擊發之子彈2 顆，共計26顆），乙○○於
    收受上開手槍、子彈後，於翌日在其位於屏東縣萬丹鄉○○
    村○○路146 號住處附近之隘寮溪河床地試射5 顆（其中2
    顆子彈無法擊發，該子彈與射後可擊發而所餘之3 顆彈殼均
    已丟棄），嗣經試射後，乙○○將上開手槍、子彈藏放於其
    上開住處內，迄於97年2 月5 日15時30分許，為警持法院核
    發之搜索票在上開住處執行搜索時查獲，並扣得上開制式手
    槍1 枝、制式子彈12顆及改造子彈9 顆（上開子彈於送鑑時
    ，計採樣7 顆試射）。
二、案經屏東縣警察局屏東分局報告臺灣屏東地方法院檢察署檢
    察官偵查起訴。
    理  由
壹、證據能力之認定
一、按被告以外之人於審判外之言詞或書面陳述，除法律有規定
    者外，不得作為證據；又被告以外之人於審判外之陳述，雖
    不符前4 條之規定，而經當事人於審判程序同意作為證據，
    法院審酌該言詞陳述或書面陳述作成時之情況，認為適當者
    ，亦得為證據。當事人、代理人或辯護人於法院調查證據時
    ，知有第159 條第1 項不得為證據之情形，而未於言詞辯論
    終結前聲明異議者，視為有前項之同意，刑事訴訟法第159
    條第1 項、第159 條之5 分別定有明文。本件搜索扣押筆錄
    、偵查報告為前開刑事訴訟法第159 條第1 項之傳聞證據，
    惟被告暨其辯護人於本院準備程序中明確表示對於上開證據
    均無意見，且於本院言詞辯論終結前並未就其證據能力聲明
    異議，而被告就查獲過程及警方扣押之物品所供述與扣押筆
    錄、偵查報告所載大致相符，可見該等書面供述憑信性甚高
    ，以之為證據並無不當，依前開刑事訴訟法第159 條之5 第
    2 項之規定，上開供述均認有證據能力。
二、次按偵查中有關鑑定人之選任及鑑定機關（團體）之囑託，
    依刑事訴訟法第198 條及第208 條之規定，應由檢察官為之
    ，而鑑定人及鑑定機關（團體）實施鑑定或審查之人所為之
    言詞或書面報告，即為傳聞證據之例外，具有證據能力。是
    以檢察官對於偵查中之案件，認須實施鑑定者，固應就具體
    個案，選任鑑定人或囑託鑑定機關（團體）為之；但對於司
    法警察機關調查中之案件，或有量大或急迫之情形，為因應
    實務之現實需求，如檢察官針對該類案件之性質，認為當然
    有鑑定之必要者，基於檢察一體原則，得由該管檢察長對於
    轄區內之案件，以事前概括選任鑑定人或囑託鑑定機關（團
    體）之方式，俾便轄區內之司法警察官、司法警察對於調查
    中之此類案件，得即時送請事前已選任之鑑定人或囑託之鑑
    定機關（團體）實施鑑定，有法務部92年9 月1 日法檢字第
    0920035083號函可按。而臺灣高等法院檢察署檢察長概括選
    任內政部警政署刑事警察局為「槍、彈鑑定」之鑑定機關，
    有臺灣高等法院檢察署檢察長概括選任鑑定機關名冊可按，
    是本案承辦員警於查獲扣案槍、彈，本於偵查輔助人員之身
    分，在案件未移送檢察官偵辦前之調查犯罪階段，依據上開
    臺灣高等法院檢察署檢察長之概括授權，先行將扣案子彈，
    送請檢察長預先核定之專責鑑定機關即內政部警政署刑事警
    察局實施鑑定，基於檢察一體原則，上開鑑定機關亦應視同
    受承辦檢察官所選任或囑託而執行鑑定業務，其出具之書面
    鑑定報告，應屬刑事訴訟法所定之傳聞例外，當具有證據能
    力。
貳、實體方面
一、訊據被告乙○○就上揭持有具殺傷力制式手槍及子彈之犯行
    已坦承不諱，並有手槍1 枝及子彈共21顆扣案可憑，又扣案
    之手槍、子彈經送請內政部警政署刑事警察局以性能檢驗法
    、試射法、電解腐蝕法及顯微鏡比對法鑑定結果認：1.送鑑
    手槍1 枝（槍枝管制編號0000000000），係口徑9mm 制式半
    自動手槍，為捷克CZ廠100 型，槍號遭磨滅，經以電解腐蝕
    法重現結果，研判槍號為C3608 ，槍管內具6 條右旋來復線
    ，擊發功能正常，可供擊發同口徑制式子彈使用，認具殺傷
    力；2.送鑑子彈21顆，(1)其中11顆，認均係口徑9mm 制式子
    彈，採樣4 顆試射，均可擊發，認具殺傷力、(2)另9 顆，認
    均係非制式子彈，由金屬彈殼組合直徑8.8 ±0.5mm 金屬彈
    頭而成，採樣3 顆試射，均可擊發，認具殺傷力等情，有內
    政部警政署刑事警察局97年3 月13日刑鑑字第0970022106號
    槍彈鑑定書1 份及照片10幀在卷可按（見97年度偵字第1028
    號卷第27-31 頁），上述鑑定結果，係檢驗機關本於專業知
    識及經驗以科學鑑定方法所得之結論，自可憑信。是被告之
    自白上開持有制式手槍、子彈犯行，核與事實相符而可採信
    ，本件事證明確，被告犯行，堪以認定。
二、核被告乙○○故買槍彈而持有之行為，係犯槍砲彈藥刀械管
    制條例第7 條第4 項之未經許可持有制式手槍罪及同條例第
    12條第4 項之未經許可持有子彈罪。又被告同時持有制式手
    槍及子彈，係一行為同時觸犯二罪名，為想像競合犯，應依
    刑法第55條規定，從較重之持有制式手槍罪處斷。爰審酌被
    告素行尚可，為高中肄業，智識程度非低，僅因其養蝦池之
    蝦子與電線屢遭人竊取，損失非輕，竟因而購入制式手槍、
    子彈以圖嚇阻宵小，對社會治安造成潛在之危害，惟念其並
    未持之犯案、其犯後態度良好、深具悔意等一切情狀，量處
    如主文所示之刑，並就罰金刑部分依其資力、職業及社會地
    位等節，諭知易服勞役之折算標準。
三、辯護人另以：被告係單親家庭，須獨力扶養幼子及高齡父母
    ，母親又在數年前遭遇車禍受傷，全家人均仰賴被告養蝦維
    生，被告係基於維持生計，嚇阻宵小之動機，始購買扣案之
    槍、彈，應有刑法第59條酌減之適用云云，復提出證人即被
    告鄰居甲○○之證述為佐。然被告購槍之動機係為嚇阻其養
    蝦池竊賊屬實，惟被告尚能選擇其他合法之防範方式，諸如
    裝設警報器或監視器，並報警處理等，卻以非法之方式持有
    管制物品，且被告亦於購入後試射該槍、彈，則按被告之犯
    罪情狀，對社會治安之潛在之危害非輕，自難認其情狀有可
    憫恕之處，另被告家庭狀況與被告持有槍、彈間，並無關聯
    性，亦難作為刑法第59條減刑之依據，附此敘明。
四、扣案之捷克CZ廠100 型制式半自動手槍1枝（槍枝管制編號
    0000000000號）及制式子彈8 顆、改造子彈6 顆，均係違禁
    物，應依刑法第38條第1 項第1 款規定，宣告沒收。至扣案
    其餘制式子彈4 顆、改造子彈3 顆，既經鑑驗試射已失卻違
    禁物之性質，另通槍條4 支均與本案無關，均無庸再予宣告
    沒收。
據上論斷，應依刑事訴訟法第299 條第1 項，槍砲彈藥刀械管制
條例第7 條第4 項、第12條第4 項，刑法第11條前段、第55條、
第42條第3 項前段、第38條第1項第1款，判決如主文。
中    華    民    國    97    年    8     月    25    日
                  刑事第二庭  審判長法  官  黃國永
                                    法  官  陳松檀
                                    法  官  陳海寧
以上正本證明與原本無異。
如不服本判決應於收受本判決送達後10日內向本院提出上訴書狀
，其未敘述上訴理由者，並得於提起上訴後10日內向本院補提理
由書狀（均須按他造當事人之人數附繕本）「切勿逕送上級法院
」
中    華    民    國    97    年    8     月    25    日
                                書記官  馮得弟
附錄本案論罪科刑法條
槍砲彈藥刀械管制條例第7條第4項
未經許可，持有、寄藏或意圖販賣而陳列第 1 項所列槍砲、彈藥
者，處 5 年以上有期徒刑，併科新臺幣 1 千萬元以下罰金。
槍砲彈藥刀械管制條例第12條第4項
未經許可，持有、寄藏或意圖販賣而陳列子彈者，處 5 年以下有
期徒刑，併科新臺幣 300 萬元以下罰金。


司法院資訊處製作；財團法人民間司法改革基金會備份。
